臺灣桃園地方法院民事判決　　　　　　 110年度訴字第1651號
原　　　告　林佳佑　
訴訟代理人　謝麗華　
被　　　告　陳黛蒂　
上列當事人間分割共有物事件，本院於民國110 年10月21日言詞
辯論終結，判決如下：
    主      文
兩造共有如附表所示之不動產應予變賣，所得價金由兩造各分配
二分之一。
訴訟費用由兩造各負擔二分之一。
    事實及理由
一、原告主張：兩造共有如附表所示之不動產（下稱系爭不動產
    ），原告曾委託社會局通知被告出面協調，被告缺席致調解
    不成立。系爭不動產如以原物分割，無法達到原來使用目的
    ，爰依民法第823 條第1 項規定請求分割，將系爭不動產准
    予變價方式分割，所得價金按兩造應有部分之比例分配等語
    。
二、被告答辯謂：系爭不動產希望由法院拍賣，被告有優先承買
    權等語。
三、各共有人，除法令另有規定外，得隨時請求分割共有物。但
    因物之使用目的不能分割或契約訂有不分割之期限者，不在
    此限。共有物之分割，依共有人協議之方法行之。分割之方
    法不能協議決定，或於協議決定後因消滅時效完成經共有人
    拒絕履行者，法院得因任何共有人之請求，命為下列之分配
    ：一、以原物分配於各共有人。但各共有人均受原物之分配
    顯有困難者，得將原物分配於部分共有人。二、原物分配顯
    有困難時，得變賣共有物，以價金分配於各共有人；或以原
    物之一部分分配於各共有人，他部分變賣，以價金分配於各
    共有人。變賣共有物時，除買受人為共有人外，共有人有依
    相同條件優先承買之權，有二人以上願優先承買者，以抽籤
    定之。民法第823 條第1 項、第824 條第1 項、第2 項、第
    7 項分別定有明文。
四、經查，原告前揭主張之事實，業據提出土地登記謄本、建物
    登記謄本、桃園市桃園區調解委員會調解不成立證明書等為
    證，且為被告所不爭執，堪信為真實。兩造就系爭不動產未
    約定不分割，系爭不動產又無因物之使用目的不能分割，兩
    造復無法協議分割之方法，原告請求分割，揆諸前揭規定，
    即屬有據。系爭不動產為地政事務所已完成所有權第一次登
    記之住宅及其坐落土地，以原物分割顯有困難，兩造又無法
    協議由一人價購另一人之應有部分，原告主張變價分割由兩
    造分配價金，被告亦希望以變賣方式處理，可以行使優先承
    買權。系爭不動產之分割如採變賣方式，依前揭民法第824
    條第7 項規定，兩造均有依相同條件優先承買之權，且變賣
    由應買人競相出價，亦得以公平價格賣出，無意承買之共有
    人並可獲配合理之價金，有利於各共有人，亦屬公平。本院
    審酌上情及系爭不動產之性質、使用狀況、經濟效用、兩造
    意願並兼顧全體共有人即兩造之利益等情，認系爭不動產採
    變賣方式，以價金按兩造應有部分比例分配於兩造，最為適
    當公允，並符合全體共有人之利益。
五、綜上所述，原告依民法第823 條第1 項規定，請求分割系爭
    不動產，為有理由，應予准許，判決如主文第一項所示。
六、因共有物分割、經界或其他性質上類似之事件涉訟，由敗訴
    當事人負擔訴訟費用顯失公平者，法院得酌量情形，命勝訴
    之當事人負擔其一部，民事訴訟法第80條之1 定有明文。本
    件分割共有物之訴，係固有必要共同訴訟，兩造間本可互換
    地位，且兩造均蒙其利，如僅由敗訴之被告負擔訴訟費用顯
    失公平，應由兩造按應有部分比例分擔，各負擔2 分之1。
七、據上論結，本件原告之訴為有理由，依民事訴訟法第80條之
    1 ，判決如主文。
中    華    民    國   110    年    11    月    11    日
                  民事第二庭  法  官  謝宜伶
正本係照原本作成。
如對本判決上訴，須於判決送達後二十日內向本院提出上訴狀。
如委任律師提起上訴者，應一併繳納上訴審裁判費。
中    華    民    國   110    年    11    月    14    日
                              書記官  李仲旻
　
附表
┌──┬─────────────┬───────┐
│編號│    不  動  產  坐  落    │權  利  範  圍│
├──┼─────────────┼───────┤
│  1 │桃園市○○區○○段000 ○號│              │
│    │（門牌：文中路103 號）建物│  全      部  │
├──┼─────────────┤（兩造應有部分│
│  2 │桃園市○○區○○段000 地號│  各2 分之1 ）│
│    │土地                      │              │
└──┴─────────────┴───────┘